臺灣桃園地方法院民事裁定　　　　　　　　　　　　　九十二年度家聲字第六九號
　　聲　請　人　丙○○
　　　　　　　　乙○○
　　　　　　　　甲○○
　　相　對　人　丁○○亡）　.
　　　　　　　　　　　　　　　.
　　受指定人　　黃進橋　　　　.
　　關　係　人　吳黃卻　　　　.
　　代　理　人　莊守禮　律師
右聲請人聲請指定親屬會議會員事件，本院裁定如左：
    主    文
指定黃進橋為相對人丁○○之親屬會議會員。
聲請程序費用由聲請人負擔。
    理   由
一、聲請意旨略以：
 （一）、緣被繼承人即相對人丁○○（民國○○○年○月○日生，身分證號碼：Ｚ
         000000000號）於民國（下同）九十一年十月十五日死亡，生前
         立有多份遺囑待確認執行，依民法第一千二百十二條規定：「遺囑保管人
         ，知有繼承開始之事實時，應即將遺囑提示於親屬會議。」而民法親屬編
         親屬會議章節規定，親屬會議之法定成員需五人，且需是一定身份之親屬
         始得擔任，如符合法律規定之親屬不足五人，依民法第一千一百二十九條
         及第一千一百三十二條規定，自得由利害關係人聲請法院於其他親屬中指
         定。
 （二）、今查，符合丁○○法定親屬會議會員身份者僅四人，即丁○○之親姊姊吳
         黃卻，及經鈞院九十一年度家聲字第四十三號裁定指定之聲請人三人，是
         有必要聲請鈞院指定另一位親屬會議會員，俾得以召開親屬會議以依法提
         示遺囑，聲請人三人爰以利害關係人身分提出本件聲請。
 （三）、今自稱繼承人者吳黃卻處心積慮，以親屬會議尚缺一位親屬會議會員，故
         當初選定楊富財為遺囑執行人之決議為無效，而欲塗銷地政機關所為楊富
         財為遺囑執行人之登記，今甚已經鈞院家事法庭以九十二年度家訴字第七
         十號判決以丁○○親屬會議尚缺會員一人，故判定該選定楊富財為丁○○
         遺囑執行人之決議為無效。惟聲請人當初所以選任楊富財為遺囑執行人，
         並持往地政機關登記，乃為維護受遺贈權利人之權利，以免繼承人為繼承
         登記後任意處分遺產，將使被繼承人之遺贈目的不達，此亦所以民法有遺
         囑執行人設置之機制所在，其中一位受遺贈人黃進元今亦已起訴主張其受
         遺贈權利（鈞院九十二年度重家訴第二號），況遺囑執行人頂多僅有執行
         遺囑之權利，並無處分遺產之權利，繼承人與受遺贈人對遺產權利之有無
         及多少，最終仍需經法院判定，由此觀之，遺囑執行人之登記於有受遺贈
         人之情形下，確屬必要，亦無何不妥之處。為免遺囑執行人之登記遭塗銷
         後，將有損及被繼承人所立遺囑及受遺贈人權利之虞，聲請人聲請鈞院指
         定尚缺一位親屬會議會員，以召開親屬會議選任遺囑執行人，並提出戶籍
         謄本、遺囑影本各乙份、死亡證明書、本院九十一年度家聲請第四十三號
         民事裁定及確定證明影本各乙份、本院九十二年度家訴字第七０號民事判
         決影本乙份等為證。
二、按繼承開始時，繼承人之有無不明者，由親屬會議於一個月內選定遺產管理人，
    並將繼承開始及選定遺產管理人之事由，向法院報明。次按「無前條規定之親屬
    ，或親屬不足法定人數時，法院得因有召集權人之聲請，於其他親屬中指定之」
    ，民法第一千一百七十七條、第一千一百三十二條第一項分別定有明文。經查：
    相對人即被繼承人丁○○（亡）於九十一年十月十五日死亡，相對人於七十九年
    離婚即未再婚，又相對人於八十七年四月二十八日所認領長女黃心怡亦於八十七
    年八月十七日出養予溫秀琴，且相對人即被繼承人死亡時，已無民法第一千一百
    三十一條所規定之第一、二順序之親屬，此有戶籍謄本可稽；本院九十一年度家
    聲字第四三號聲請人楊富財於前開聲請指定親屬會議會員事件時，曾表明相對人
    即被繼承人死亡時，符合民法第一千一百三十一條規定之法定親屬會議會員僅有
    被繼承之親姐姐吳黃卻及堂弟黃連勝、黃連茂三人，其中吳黃卻係被繼承人丁○
    ○之姐，而黃連勝實非被繼承人丁○○之四親等內之同輩血親，又黃連勝之母為
    黃游布，雖黃游布之配偶為黃圳生，即吳黃卻之父黃古之弟，但黃圳生於二十七
    年死亡，而黃連勝於二十九年十一月二十九日始出生，可知其應非黃游布與黃圳
    生所生之婚生子，此由卷附之黃連勝之戶籍上父母欄上尚無生父姓名之記載益明
    ；又黃連茂之生母亦為黃游布，於三十二年十二月十三日出生，其戶籍上亦無生
    父姓名之記載，是堪認黃連荿亦應非黃游布與黃圳生所生之婚生，是僅吳黃卻係
    被繼承人丁○○之唯一法定親屬會議會員亦明，此亦有本院九十二年度家訴字第
    七０號民事判決附卷可按。再「依本法之規定應開親屬會議時，由當事人、法定
    代理人或其他利害關係人召集之」，民法第一千一百二十九條定有明文。此所謂
    「利害關係人」，係指財產上及身分上利害關係人而言，包括法律上之利害關係
    人及事實上之利害關係人在內，如親屬會議會員、親權濫用時父母之最近尊親屬
    、當事人之債權人或債務人、當事人死亡時之繼承人或遺產酌給請求權人等均屬
    之。本件被繼承人姐姐吳黃卻是唯一之法定親屬會議會員，已如前述，另加上本
    院九十一年度家聲字第四三號裁定亦僅指定聲請人丙○○、乙○○及甲○○等三
    人為被繼承人丁○○之親屬會議會員，加上吳黃卻亦僅有四人，是親屬會議成員
    不足法定人數五人亦明，而聲請人既係經本院前開九十一年度家聲字第四三號裁
    定所指定之親屬會議會員，依前述知，自係民法第一千一百二十九條所規定之利
    害關係人而有權召集親屬會議，其依前揭規定，依法聲請於被繼承人其他親屬中
    指定親屬會議成員，自屬於法有據，而受指定人黃進橋為相對人之三親等旁系血
    親，且已成年，當庭亦表示其比另一關係人黃進柏更適合擔任被繼承人之親屬會
    議會員等語，本院參諸民法規定，爰再指定黃進橋為相對人之親屬會議會員。
三、依非訟事件法第八條第一項，裁定如主文。
中　　　華　　　民　　　國　　九十三　年　　　一　　　月　　　十九　　　日
                                    臺灣桃園地方法院家事法庭
~B法　官　汪智陽
右正本係照原本作成
如對本裁定抗告須於裁定送達後十日內向本院提出抗告狀
中　　　華　　　民　　　國　　九十三　　年　　一　　　月　　　十九　　　日
~B書記官　陳月桂
